---
title: "Oferty samochodów"
author: "Justyna Zmuda, Aleksandra Goczyska, Aurelia Sudoł"
date: "2024-11-23"
output: html_document
header-includes:
  - |
    <style>
      h1 { color: #461220; }
      h2 { color: #8c2f39; }
      h3 { color: #b23a48; }
      h4 { color: #fcb9b2; }
    </style>
---

# Wstęp

Celem niniejszego raportu jest analiza braków danych w zbiorze danych `samochody_new`. Analiza obejmuje liczbę braków danych, procent braków w poszczególnych kolumnach, a także wzorce braków oraz wizualizacje przedstawiające brakujące wartości w danych.

# Instalacja i Wczytanie niezbędnych bibliotek oraz danych

## Wczytanie oraz instalacja bibliotek

Krok pierwszy to zainstalowanie bibliotek potrzebnych do prawidłowego wykonania analizy.

```{r include=FALSE}

install.packages("finalfit")
install.packages("mice")
install.packages("naniar")
install.packages("VIM")
install.packages("Amelia")
install.packages("psych")
install.packages("qwraps2")
install.packages("corrplot")
install.packages("dplyr")
install.packages("ggplot2")


library(finalfit)
library(mice)
library(naniar)
library(VIM)
library(Amelia)
library(qwraps2)
library(corrplot)
library(dplyr)
library(ggplot2)

```

## Wczytanie danych

Nasętpnym krokiem jest wczytanie danych, które po wyczyszczeniu będą bazą do przeprowadzenia analizy.

```{r echo=TRUE, message=FALSE, warning=FALSE}
samochody_new <- read.csv("samochody_new.csv", stringsAsFactors = FALSE)
if (file.exists("samochody_new.csv")) {
  samochody_final <- read.csv("samochody_new.csv")
} else {
  stop("Plik 'samochody_new.csv' nie został znaleziony.")
}
```

## Sprawdzenie czy w danych są braki

### Liczba braków danych w każdej kolumnie

Sprawdzenie czy w kolumnach występują braki danych

```{r missing-values-count, echo=TRUE, message=FALSE, warning=FALSE}
# Liczba braków danych
print("Liczba braków danych w każdej kolumnie:")
colSums(is.na(samochody_new))
```

### Procent braków danych w każdej kolumnie

Obliczenie procentowego udziału braków danych w każdej kolumnie analizowanego pliku.

```{r missing-values-percent, echo=TRUE, message=FALSE, warning=FALSE}
# Procent braków danych
print("Procent braków danych w każdej kolumnie:")
colMeans(is.na(samochody_new)) * 100
```

## Wzorce braków danych

```{r echo=TRUE, message=FALSE, warning=FALSE}
print("Macierz wzorców braków danych:")
md.pattern(samochody_new) 

gg_miss_fct(x = samochody_new, fct = year)

gg_miss_upset(samochody_new)

missmap(samochody_new)
md.pattern(samochody_new)

```

# Czyszczenie danych

## Wczytanie oraz instalacja bibliotek

Instalowanie bibliotek potrzebnych do dalszej analizy.

```{r message=FALSE, warning=FALSE, include=FALSE}

install.packages("editrules")
install.packages("deducorrect")
install.packages("ISLR")
install.packages("dplyr")


library(editrules)
library(deducorrect)
library(ISLR)

```

## Wykrywanie braków danych

Identyfikacja, lokalizacja oraz cena skali braków w danych.

```{r echo=TRUE, message=FALSE, warning=FALSE}

sum(complete.cases(samochody_new))
nrow(samochody_new[complete.cases(samochody_new), ]) / nrow(samochody_new)*100
 

is.special <- function(x){
  if (is.numeric(x)) !is.finite(x) else is.na(x)
}

sapply(samochody_new, is.special)

for (n in colnames(samochody_new)){
  is.na(samochody_new[[n]]) <- is.special(samochody_new[[n]])
}
summary(samochody_new)

```

## Sprawdzanie i naprawa spójności danych

Identyfikacja problemów z niespójnością danych oraz metody naprawy tak aby analiza była rzetelna i wiarygodna.

```{r echo=TRUE, message=FALSE, warning=FALSE}
library(dplyr)

samochody_new_rules <- samochody_new %>%
  filter(nchar(brand) > 2) %>%
  filter(price_in_pln > 0) %>%
  filter(grepl("km", mileage)) %>%
  filter(grepl("^[a-zA-Z]+$", fuel_type)) %>%
  filter(year >= 1995) %>%
  filter(year<= 2024)

print(samochody_new_rules)
View(samochody_new_rules)
```

## Czyszczenie reginów niebędących polskimi województwami

W posidadanych danych znajdują się miasta spoza granic Polski. W naszej analizie chcemy się skupić na danych z polskich województw, więc pozostałe dane zostaną usunięte.

```{r echo=TRUE, message=FALSE, warning=FALSE}
polskie_wojewodztwa <- c(
  "Dolnośląskie", "Kujawsko-Pomorskie", "Lubelskie", 
  "Lubuskie", "Łódzkie", "Małopolskie", "Mazowieckie", 
  "Opolskie", "Podkarpackie", "Podlaskie", "Pomorskie", 
  "Śląskie", "Świętokrzyskie", "Warmińsko-Mazurskie", 
  "Wielkopolskie", "Zachodniopomorskie"
)
if (!"voivodeship" %in% colnames(samochody_new_rules)) {
  stop("Kolumna 'voivodeship' nie istnieje w danych.")
}
samochody_new_rules <- samochody_new_rules[samochody_new_rules$voivodeship %in% polskie_wojewodztwa, ]
print(head(samochody_new_rules))

```

```{r echo=TRUE, message=FALSE, warning=FALSE}
zlamania <- samochody_new %>%
  summarise(
    Regula1 = sum(nchar(brand) <= 2),   
    Regula2 = sum(price_in_pln <= 0), 
    Regula3 = sum(!grepl("km", mileage)),                   
    Regula4 = sum(!grepl("^[a-zA-Z]+$", fuel_type)), 
    Regula5 = sum(year < 1995), 
    Regula6 = sum(year > 2024)
  )
print(zlamania)
```

```{r echo=TRUE}
zlamania_procentowo <- samochody_new %>%
  summarise(
    Regula1 = sum(nchar(brand) <= 2) / n()*100,   
    Regula2 = sum(price_in_pln <= 0) / n()*100, 
    Regula3 = sum(!grepl("km", mileage)) / n()*100,                   
    Regula4 = sum(!grepl("^[a-zA-Z]+$", fuel_type)) / n()*100, 
    Regula5 = sum(year < 1995) / n()*100, 
    Regula6 = sum(year > 2024) / n()*100
  )
print(zlamania_procentowo)
```

# Wartości odstające

## Usuwanie wartości odstających dla wszystkich kolumn numerycznych

Wartości odstające zaburzają rzetelność analizy, więc powinny zostać usunięte.

```{r echo=TRUE, message=FALSE, warning=FALSE}
library(dplyr)
samochody_final <- samochody_new_rules %>%
  rowwise() %>%
  mutate(
    is_outlier = any(across(where(is.numeric), ~ . < quantile(., 0.25, na.rm = TRUE) - 1.5 * IQR(.) |
                               . > quantile(., 0.75, na.rm = TRUE) + 1.5 * IQR(.)))
  ) %>%
  ungroup() %>%
  filter(!is_outlier) %>%
  select(-is_outlier)
```

## Podgląd wynikowego zbioru danych

Sprawdzanie jak wygląda finalny plik z wyczyczonymi danymi i zapisanie ich do osobnego pliku, który będzie użyty w analizie.

```{r echo=TRUE, message=FALSE, warning=FALSE}
print(samochody_final)
write.csv(samochody_final, "samochody_final.csv", row.names = FALSE)
if (file.exists("samochody_final.csv")) {
  samochody_final <- read.csv("samochody_final.csv")
} else {
  stop("Plik 'samochody_final.csv' nie został znaleziony.")
}

```

# Wizualizacja danych

## 1. Cena samochodu zależna od marki

```{r echo=TRUE, message=FALSE, warning=FALSE}
data_top16 <- samochody_final[order(-samochody_final$price_in_pln), ][1:3, ]
ggplot(data_top16, aes(x = reorder(brand, price_in_pln), y = price_in_pln)) +
  geom_col(fill = "pink") +  
  labs(
    title = "3 marki z najwyższymi cenami samochodów",
    x = "Marka",
    y = "Cena samochodu (PLN)"
  ) +
  theme_minimal() +
  theme(
    plot.title = element_text(hjust = 0.5, size = 14, face = "bold"),
    axis.title = element_text(size = 12),
    axis.text.x = element_text(angle = 45, hjust = 1),
    legend.title = element_text(size = 12),
    legend.text = element_text(size = 10)
  )
```

Wykres zawiera informacje na temat marek samochodów, które posiadają najwyższe ceny. Wśród producentów zauważamy znaczną przewagę wysokości cen Lamborghini nad pozostałymi markami aut. Cena modelu Aventador S wynosi 2 550 000 zł. Kolejną najdroższą marką jest Ferrari, następnie Mercedes-Benz.

```{r echo=TRUE, message=FALSE, warning=FALSE}
data_top3 <- samochody_final[order(samochody_final$price_in_pln), ][1:3, ]

ggplot(data_top3, aes(x = reorder(brand, price_in_pln), y = price_in_pln)) +
  geom_col(fill = "darkred") +  
  labs(
    title = "3 najtańsze marki samochodów",
    x = "Marka",
    y = "Cena samochodu (PLN)"
  ) +
  theme_minimal() +
  theme(
    plot.title = element_text(hjust = 0.5, size = 14, face = "bold"),
    axis.title = element_text(size = 12),
    axis.text.x = element_text(angle = 45, hjust = 1),
    legend.title = element_text(size = 12),
    legend.text = element_text(size = 10)
  )

```

Wykres zawiera informacje na temat marek samochodów, które posiadają najniższe ceny. Wśród producentów zauważamy, iż najtańsze auta należą do Opla. Najniższym dostępnym modelem jest Opel Corsa 1.0 Swing 12 v dostępny w cenie 1 111 zł. Kolejną marką, która posiada nieznacznie wyższe ceny jest Deawoo, natomiast trzecim producentem, który posiada najtańsze dostępne auta jest Nissan.

## 2. Cena samochodu zależna od daty wyprodukowania

```{r echo=TRUE, message=FALSE, warning=FALSE}

install.packages("ggplot2")
library(ggplot2)
library(dplyr)

top_years <- samochody_final %>%
  group_by(year) %>%
  tally() %>%
  arrange(desc(n)) %>%
  head(3)

data_top_years <- samochody_final %>%
  filter(year %in% top_years$year)

ggplot(data_top_years, aes(x = factor(year), y = price_in_pln)) +
  geom_boxplot(fill = "purple", color = "red") + 
  labs(
    title = "Cena samochodu w zależności od roku wyprodukowania",
    x = "Rok wyprodukowania",
    y = "Cena samochodu (w PLN)"
  ) +
  theme_minimal()
```

Wykres zawiera dane, które ukazują, w którym roku zostały wyprodukowane najdroższe dostępne auta. Dostrzegamy, iż najwięcej najdroższych aut zostało wyprodukowanych w latach 2017-2019. W roku 2018 dostrzegamy największe wartości odstające- są to najdroższe z dostępnych aut- Lamborghini Aventador S, których cena wynosi 2 550 000 złotych.

## 3. Cena samochodu zależna od przebiegu

```{r echo=TRUE, message=FALSE, warning=FALSE}
library(ggplot2)
ggplot(samochody_final, aes(x= mileage, y= price_in_pln)) + geom_boxplot(fill = "pink", color = "red") + 
  labs(
    tittle = "Cena samochodu w zależności od przebiegu",
    x = "przebieg",
    y = "Cena samochodu (w PLN)"
  ) +
 theme_minimal()
```

Większość punktów znajduje się w dolnej części wykresu, co sugeruje, że cena samochodów zazwyczaj mieści się w niższym przedziale, niezależnie od przebiegu.
Nie widać wyraźnej korelacji – samochody o różnym przebiegu mogą mieć bardzo różne ceny.
Występują pojedyncze punkty znacznie powyżej większości obserwacji – mogą to być luksusowe lub kolekcjonerskie pojazdy, których cena jest bardzo wysoka, niezależnie od przebiegu.

## 4. Cena samochodu zależna od pojemności silnika

```{r echo=TRUE, message=FALSE, warning=FALSE}
library(ggplot2)
ggplot(samochody_final, aes(x= engine_capacity, y= price_in_pln)) + geom_boxplot(fill = "pink", color = "red") + 
  labs(
    tittle = "Cena samochodu w zależności od pojemności silnika",
    x = "pojemność silnika",
    y = "Cena samochodu (w PLN)"
  ) +
 theme_minimal()
```


Większość samochodów ma stosunkowo niską cenę, niezależnie od pojemności silnika. Widać duże zagęszczenie punktów w dolnej części wykresu.
Brak wyraźnej liniowej zależności między pojemnością silnika a ceną – cena samochodu nie rośnie wprost proporcjonalnie do pojemności silnika.
Istnieją pojedyncze punkty w górnej części wykresu, które reprezentują samochody o bardzo wysokiej wartości (np. luksusowe, sportowe lub kolekcjonerskie auta).
Widać, że droższe samochody częściej mają większą pojemność silnika, ale nie jest to regułą.
Istnieją też samochody o dużej pojemności, które nie są szczególnie drogie, co może wskazywać na starsze modele lub mniej prestiżowe marki.

## 5. Średnia cena samochodu w województwie

```{r echo=TRUE, message=FALSE, warning=FALSE}
library(ggplot2)

ggplot(samochody_final, aes(x = voivodeship, y = price_in_pln, group = voivodeship)) +
  geom_line(linewidth = 1, color = "pink") +  
  geom_point(size = 2, color = "red") +    
  labs(
    title = "Zmiany cen samochodów w zależności od województw",
    x = "Województwo",
    y = "Cena samochodu (PLN)"
  ) +
  theme_minimal() +
  theme(
    plot.title = element_text(hjust = 0.5, size = 14, face = "bold"),
    axis.title = element_text(size = 12),
    legend.position = "none"  
  )
```

Wykres pokazuje rozpiętość cen samochodów w różnych województwach w Polsce. Można zauważyć, że województwa o bardziej rozwiniętym rynku samochodowym, takie jak Mazowieckie, Małopolskie, i Śląskie, charakteryzują się najwyższymi cenami.Województwa takie jak Lubuskie, Podlaskie, i Świętokrzyskie mają znacznie niższe ceny samochodów, co może wynikać z mniejszego popytu lub braku dostępu do luksusowych modeli. Wysokość słupków wskazuje na różnorodność cen w każdym województwie. Przykładowo, Mazowieckie i Małopolskie mają większe rozpiętości cen, co może wynikać z większego rynku oraz dostępności zarówno tanich, jak i drogich modeli.

## 6. 15 miast z najwyższymi cenami samochodów

```{r echo=TRUE, message=FALSE, warning=FALSE}
data_top15 <- samochody_final[order(-samochody_final$price_in_pln), ][1:15, ]
ggplot(data_top15, aes(x = reorder(city, price_in_pln), y = price_in_pln)) +
  geom_col(fill = "pink") +  
  labs(
    title = "15 miast z najwyższymi cenami samochodów",
    x = "Miasto",
    y = "Cena samochodu (PLN)"
  ) +
  theme_minimal() +
  theme(
    plot.title = element_text(hjust = 0.5, size = 14, face = "bold"),
    axis.title = element_text(size = 12),
    axis.text.x = element_text(angle = 45, hjust = 1),
    legend.title = element_text(size = 12),
    legend.text = element_text(size = 10)
  )
```

Wśród miast przedstawionych na wykresie, Warszawa wyróżnia się jako miasto z najwyższą średnią ceną samochodów. Może to być związane z wyższą siłą nabywczą mieszkańców stolicy oraz większym zapotrzebowaniem na pojazdy luksusowe.Miasta takie jak Katowice i Poznań mają również wysokie ceny samochodów, co wskazuje na dużą liczbę transakcji w pojazdów. Lubartów oraz Wschowa znajdują się w dolnej części wykresu, co sugeruje, że ceny samochodów w tych miastach są niższe w porównaniu do pozostałych.

## 7. Rodzaje paliwa w polskich województwach

```{r}
library(ggplot2)
library(dplyr)
fuel_data <- samochody_final %>%
  count(voivodeship, fuel_type)
fuel_colors <- c(
  "Benzyna" = "pink",      
  "Diesel" = "red",        
  "Hybryda" = "purple",   
  "Elektryczny" = "maroon" 
)

ggplot(fuel_data, aes(x = voivodeship, y = n, fill = fuel_type)) +
  geom_bar(stat = "identity", position = "dodge") +
  scale_fill_manual(values = fuel_colors) + 
  labs(
    title = "Rodzaje paliwa w województwach",
    x = "Województwo",
    y = "Liczba pojazdów",
    fill = "Rodzaj paliwa"
  ) +
  theme_minimal() +
  theme(
    plot.title = element_text(hjust = 0.5, size = 14, face = "bold"),
    axis.text.x = element_text(angle = 45, hjust = 1),
    axis.title = element_text(size = 12),
    legend.title = element_text(size = 12),
    legend.text = element_text(size = 10)
  )

```

Z wykresu można wyczytać, że benzyna i diesel są najpopularniejszymi rodzajami paliwa w Polsce, a ich dominacja jest wyraźna w każdym województwie. Liczba pojazdów hybrydowych i elektrycznych jest niewielka, ale zauważalna w województwach bogatszych.

# Statystyki opisowe

Stworzenie kolorowej tabeli ze statystykami opisowymi.

```{r echo=TRUE, message=FALSE, warning=FALSE}
install.packages("gtsummary")
install.packages("gt")
library(gtsummary)
library(gt)
samochody_final %>%
  select(price_in_pln,brand) %>%
  tbl_summary(
    by=brand,
    type = all_continuous() ~ "continuous2",
    statistic = all_continuous() ~ c(
      "{N_nonmiss}","{mean}","{sd}",
      "{median} ({p25}, {p75})",
      "{min}, {max}"),
    missing = "no",
    label = price_in_pln ~ "Cena") %>%
  modify_header(label ~ "**Zmienna**") %>%
  modify_caption("**Tabela 1. Zmiana cen według marki**") %>%
  bold_labels() %>% 
  add_p(pvalue_fun = ~ style_pvalue(.x, digits = 2))%>%
  as_gt() %>%
  tab_style(
    style = list(
      cell_fill(color = "pink")
    ),
    locations = cells_body()
  ) %>%
  tab_style(
    style = list(
      cell_fill(color = "red"),
      cell_text(weight = "bold", color = "white")
    ),
    locations = cells_column_labels()
  )
```
