---
title: "Projekt"
author: "Justyna Zmuda, Aleksandra Goczyska, Aurelia Sudoł"
date: "2024-11-23"
output: html_document
---

# Wstęp

Celem niniejszego raportu jest analiza braków danych w zbiorze danych `samochody_new`. Analiza obejmuje liczbę braków danych, procent braków w poszczególnych kolumnach, a także wzorce braków oraz wizualizacje przedstawiające brakujące wartości w danych.

# Instalacja i Wczytanie niezbędnych bibliotek oraz danych

## Wczytanie oraz instalacja bibliotek - Aleksandra

```{r include=FALSE}

install.packages("finalfit")
install.packages("mice")
install.packages("naniar")
install.packages("VIM")
install.packages("Amelia")

library(finalfit)
library(mice)
library(naniar)
library(VIM)
library(Amelia)

```

## Wczytanie danych

```{r}
samochody_new <- read.csv("samochody_new.csv", stringsAsFactors = FALSE)
if (file.exists("samochody_new.csv")) {
  samochody_final <- read.csv("samochody_new.csv")
} else {
  stop("Plik 'samochody_new.csv' nie został znaleziony.")
}
```

## Sprawdzenie czy w danych są braki

### Liczba braków danych w każdej kolumnie

```{r missing-values-count, echo=TRUE}
# Liczba braków danych
print("Liczba braków danych w każdej kolumnie:")
colSums(is.na(samochody_new))
```

### Procent braków danych w każdej kolumnie

```{r missing-values-percent, echo=TRUE}
# Procent braków danych
print("Procent braków danych w każdej kolumnie:")
colMeans(is.na(samochody_new)) * 100
```

## Wzorce braków danych

```{r echo=TRUE}
print("Macierz wzorców braków danych:")
md.pattern(samochody_new) 

gg_miss_fct(x = samochody_new, fct = year)

gg_miss_upset(samochody_new)

missmap(samochody_new)
md.pattern(samochody_new)

```

# Czyszczenie danych - Aurelia

## Wczytanie oraz instalacja bibliotek

```{r include=FALSE}

install.packages("editrules")
install.packages("deducorrect")
install.packages("ISLR")
install.packages("dplyr")


library(editrules)
library(deducorrect)
library(ISLR)

```

## Wykrywanie braków danych

```{r echo=TRUE}

sum(complete.cases(samochody_new))
nrow(samochody_new[complete.cases(samochody_new), ]) / nrow(samochody_new)*100
 

is.special <- function(x){
  if (is.numeric(x)) !is.finite(x) else is.na(x)
}

sapply(samochody_new, is.special)

for (n in colnames(samochody_new)){
  is.na(samochody_new[[n]]) <- is.special(samochody_new[[n]])
}
summary(samochody_new)

```

## Sprawdzanie i naprawa spójności danych

```{r echo=TRUE}
library(dplyr)

samochody_new_rules <- samochody_new %>%
  filter(nchar(brand) > 2) %>%
  filter(price_in_pln > 0) %>%
  filter(grepl("km", mileage)) %>%
  filter(grepl("^[a-zA-Z]+$", fuel_type)) %>%
  filter(year >= 1995) %>%
  filter(year<= 2024)

print(samochody_new_rules)
View(samochody_new_rules)
```

## Czyszczenie reginów niebędących polskimi województwami

```{r}
polskie_wojewodztwa <- c(
  "Dolnośląskie", "Kujawsko-Pomorskie", "Lubelskie", 
  "Lubuskie", "Łódzkie", "Małopolskie", "Mazowieckie", 
  "Opolskie", "Podkarpackie", "Podlaskie", "Pomorskie", 
  "Śląskie", "Świętokrzyskie", "Warmińsko-Mazurskie", 
  "Wielkopolskie", "Zachodniopomorskie"
)
if (!"voivodeship" %in% colnames(samochody_new_rules)) {
  stop("Kolumna 'voivodeship' nie istnieje w danych.")
}
samochody_new_rules <- samochody_new_rules[samochody_new_rules$voivodeship %in% polskie_wojewodztwa, ]
print(head(samochody_new_rules))

```

```{r echo=TRUE}
zlamania <- samochody_new %>%
  summarise(
    Regula1 = sum(nchar(brand) <= 2),   
    Regula2 = sum(price_in_pln <= 0), 
    Regula3 = sum(!grepl("km", mileage)),                   
    Regula4 = sum(!grepl("^[a-zA-Z]+$", fuel_type)), 
    Regula5 = sum(year < 1995), 
    Regula6 = sum(year > 2024)
  )
print(zlamania)
```

```{r echo=TRUE}
zlamania_procentowo <- samochody_new %>%
  summarise(
    Regula1 = sum(nchar(brand) <= 2) / n()*100,   
    Regula2 = sum(price_in_pln <= 0) / n()*100, 
    Regula3 = sum(!grepl("km", mileage)) / n()*100,                   
    Regula4 = sum(!grepl("^[a-zA-Z]+$", fuel_type)) / n()*100, 
    Regula5 = sum(year < 1995) / n()*100, 
    Regula6 = sum(year > 2024) / n()*100
  )
print(zlamania_procentowo)
```

```{r}

```

# Wartości odstające - Justyna

## Usuwanie wartości odstających dla wszystkich kolumn numerycznych

```{r echo=TRUE}
library(dplyr)
samochody_final <- samochody_new_rules %>%
  rowwise() %>%
  mutate(
    is_outlier = any(across(where(is.numeric), ~ . < quantile(., 0.25, na.rm = TRUE) - 1.5 * IQR(.) |
                               . > quantile(., 0.75, na.rm = TRUE) + 1.5 * IQR(.)))
  ) %>%
  ungroup() %>%
  filter(!is_outlier) %>%
  select(-is_outlier)
```

## Podgląd wynikowego zbioru danych

```{r echo=TRUE}
print(samochody_final)
write.csv(samochody_final, "samochody_final.csv", row.names = FALSE)
if (file.exists("samochody_final.csv")) {
  samochody_final <- read.csv("samochody_final.csv")
} else {
  stop("Plik 'samochody_final.csv' nie został znaleziony.")
}

```

# Wizualizacja danych

## 1. Cena samochodu zależna od marki

```{r}
install.packages("ggplot2")
library(ggplot2)
ggplot(samochody_final, aes(x= brand, y= price_in_pln)) + geom_boxplot(fill = "pink", color = "red") + 
  labs(
    tittle = "Cena samochodu w zależności od marki",
    x = "Marka samochodu",
    y = "Cena samochodu (w PLN)"
  ) +
  theme_minimal()

```

## 2. Cena samochodu zależna od daty wyprodukowania

```{r}
install.packages("ggplot2")
library(ggplot2)
ggplot(samochody_final, aes(x= year, y= price_in_pln)) + geom_boxplot(fill = "pink", color = "red") + 
  labs(
    tittle = "Cena samochodu w zależności od marki",
    x = "Rok wyprodukowania",
    y = "Cena samochodu (w PLN)"
  ) +
  theme_minimal()

```

## 3. Cena samochodu zależna od przebiegu

```{r echo=TRUE}
library(ggplot2)
ggplot(samochody_final, aes(x= mileage, y= price_in_pln)) + geom_boxplot(fill = "pink", color = "red") + 
  labs(
    tittle = "Cena samochodu w zależności od przebiegu",
    x = "przebieg",
    y = "Cena samochodu (w PLN)"
  ) +
 theme_minimal()
```

## 4. Cena samochodu zależna od pojemności silnika

```{r echo=TRUE}
library(ggplot2)
ggplot(samochody_final, aes(x= engine_capacity, y= price_in_pln)) + geom_boxplot(fill = "pink", color = "red") + 
  labs(
    tittle = "Cena samochodu w zależności od pojemności silnika",
    x = "pojemność silnika",
    y = "Cena samochodu (w PLN)"
  ) +
 theme_minimal()
```

## 5. Średnia cena samochodu w województwie

```{r}
library(ggplot2)
ggplot(samochody_final, aes(x = voivodeship, y = price_in_pln, color = voivodeship, group = voivodeship)) +
  geom_line(linewidth = 1) +
  geom_point(linewidth = 2) +
  labs(
    title = "Zmiany cen samochodów w zależności od województw",
    x = "Województwo",
    y = "Cena samochodu (PLN)",
    color = "Województwo"
  ) +
  theme_minimal() +
  theme(
    plot.title = element_text(hjust = 0.5, size = 14, face = "bold"),
    axis.title = element_text(size = 12),
    legend.title = element_text(size = 12),
    legend.text = element_text(size = 10)
  )

```

Wykres pokazuje rozpiętość cen samochodów w różnych województwach w Polsce. Można zauważyć, że województwa o bardziej rozwiniętym rynku samochodowym, takie jak Mazowieckie, Małopolskie, i Śląskie, charakteryzują się najwyższymi cenami.Województwa takie jak Lubuskie, Podlaskie, i Świętokrzyskie mają znacznie niższe ceny samochodów, co może wynikać z mniejszego popytu lub braku dostępu do luksusowych modeli. Wysokość słupków wskazuje na różnorodność cen w każdym województwie. Przykładowo, Mazowieckie i Małopolskie mają większe rozpiętości cen, co może wynikać z większego rynku oraz dostępności zarówno tanich, jak i drogich modeli.

## 6. 15 miast z najwyższymi cenami samochodów

```{r}
data_top15 <- samochody_final[order(-samochody_final$price_in_pln), ][1:15, ]
ggplot(data_top15, aes(x = reorder(city, -price_in_pln), y = price_in_pln, fill = city)) +
  geom_col() +
  labs(
    title = "15 miast z najwyższymi cenami samochodów",
    x = "Miasto",
    y = "Cena samochodu (PLN)",
    fill = "Miasto"
  ) +
  theme_minimal() +
  theme(
    plot.title = element_text(hjust = 0.5, size = 14, face = "bold"),
    axis.title = element_text(size = 12),
    axis.text.x = element_text(angle = 45, hjust = 1),
    legend.title = element_text(size = 12),
    legend.text = element_text(size = 10)
  )

```

Wśród miast przedstawionych na wykresie, Warszawa wyróżnia się jako miasto z najwyższą średnią ceną samochodów. Może to być związane z wyższą siłą nabywczą mieszkańców stolicy oraz większym zapotrzebowaniem na pojazdy luksusowe.Miasta takie jak Katowice i Poznań mają również wysokie ceny samochodów, co wskazuje na dużą liczbę transakcji w pojazdów. Lubartów oraz Wschowa znajdują się w dolnej części wykresu, co sugeruje, że ceny samochodów w tych miastach są niższe w porównaniu do pozostałych.
