---
title: "Projekt"
author: "Justyna Zmuda"
date: "2024-11-23"
output: html_document
---

```{r setup, include=FALSE}
knitr::opts_chunk$set(echo = TRUE)
```

## Wstęp

Celem niniejszego raportu jest analiza braków danych w zbiorze danych `samochody_new`. Analiza obejmuje liczbę braków danych, procent braków w poszczególnych kolumnach, a także wzorce braków oraz wizualizacje przedstawiające brakujące wartości w danych.

## Instalacja i Wczytanie niezbędnych bibliotek oraz danych

#Wczytanie oraz instalacja bibliotek

```{r}

install.packages("finalfit")
install.packages("mice")
install.packages("naniar")
install.packages("VIM")
install.packages("Amelia")

library(finalfit)
library(mice)
library(naniar)
library(VIM)
library(Amelia)

```

#Wczytanie danych

```{r}
samochody_new <- read.csv("samochody_new.csv", stringsAsFactors = FALSE)
```

##Sprawdzenie czy w danych są braki

###Liczba braków danych w każdej kolumnie

```{r missing-values-count}
# Liczba braków danych
print("Liczba braków danych w każdej kolumnie:")
colSums(is.na(samochody_new))
```

### Procent braków danych w każdej kolumnie

```{r missing-values-percent}
# Procent braków danych
print("Procent braków danych w każdej kolumnie:")
colMeans(is.na(samochody_new)) * 100
```

##Wzorce braków danych

```{r}
print("Macierz wzorców braków danych:")
md.pattern(samochody_new) 

gg_miss_fct(x = samochody_new, fct = year)

gg_miss_upset(samochody_new)

missmap(samochody_new)
md.pattern(samochody_new)

```

##Czyszczenie danych #Wczytanie oraz instalacja bibliotek

```{r}

install.packages("editrules")
install.packages("deducorrect")
install.packages("ISLR")
install.packages("dplyr")


library(editrules)
library(deducorrect)
library(ISLR)

```

#Wykrywanie braków danych

```{r}

sum(complete.cases(samochody_new))
nrow(samochody_new[complete.cases(samochody_new), ]) / nrow(samochody_new)*100
 

is.special <- function(x){
  if (is.numeric(x)) !is.finite(x) else is.na(x)
}

sapply(samochody_new, is.special)

for (n in colnames(samochody_new)){
  is.na(samochody_new[[n]]) <- is.special(samochody_new[[n]])
}
summary(samochody_new)

```

#Sprawdzanie i naprawa spójności danych

```{r}
library(dplyr)

samochody_new_rules <- samochody_new %>%
  filter(nchar(brand) > 2) %>%
  filter(price_in_pln > 0) %>%
  filter(grepl("km", mileage)) %>%
  filter(grepl("^[a-zA-Z]+$", fuel_type)) %>%
  filter(year >= 1995) %>%
  filter(year<= 2024)

print(samochody_new_rules)
View(samochody_new_rules)

zlamania <- samochody_new %>%
  summarise(
    Regula1 = sum(nchar(brand) <= 2),   
    Regula2 = sum(price_in_pln <= 0), 
    Regula3 = sum(!grepl("km", mileage)),                   
    Regula4 = sum(!grepl("^[a-zA-Z]+$", fuel_type)), 
    Regula5 = sum(year < 1995), 
    Regula6 = sum(year > 2024)
  )
print(zlamania)

zlamania_procentowo <- samochody_new %>%
  summarise(
    Regula1 = sum(nchar(brand) <= 2) / n()*100,   
    Regula2 = sum(price_in_pln <= 0) / n()*100, 
    Regula3 = sum(!grepl("km", mileage)) / n()*100,                   
    Regula4 = sum(!grepl("^[a-zA-Z]+$", fuel_type)) / n()*100, 
    Regula5 = sum(year < 1995) / n()*100, 
    Regula6 = sum(year > 2024) / n()*100
  )
print(zlamania_procentowo)

```

# Usuwanie wartości odstających dla wszystkich kolumn numerycznych

```{r, include=FALSE}
library(dplyr)
samochody_final <- samochody_new_rules %>%
  rowwise() %>%
  mutate(
    is_outlier = any(across(where(is.numeric), ~ . < quantile(., 0.25, na.rm = TRUE) - 1.5 * IQR(.) |
                               . > quantile(., 0.75, na.rm = TRUE) + 1.5 * IQR(.)))
  ) %>%
  ungroup() %>%
  filter(!is_outlier) %>%
  select(-is_outlier)
```

# Podgląd wynikowego zbioru danych

```{r, include=TRUE}
print(samochody_final)
write.csv(samochody_final, "samochody_final.csv", row.names = FALSE)
```

##Wizualizacja danych 
#1.Cena samochodu zależna od marki 
```{r}
install.packages("ggplot2")
library(ggplot2)
ggplot(samochody_final, aes(x= brand, y= price_in_pln)) + geom_boxplot(fill = "pink", color = "red") + 
  labs(
    tittle = "Cena samochodu w zależności od marki",
    x = "Marka samochodu",
    y = "Cena samochodu (w PLN)"
  ) +
  theme_minimal()

```


#2.Cena samochodu zależna od daty wyprodukowania 
```{r}
install.packages("ggplot2")
library(ggplot2)
ggplot(samochody_final, aes(x= year, y= price_in_pln)) + geom_boxplot(fill = "pink", color = "red") + 
  labs(
    tittle = "Cena samochodu w zależności od marki",
    x = "Rok wyprodukowania",
    y = "Cena samochodu (w PLN)"
  ) +
  theme_minimal()

```

#3.Cena samochodu zależna od przebiegu 

```{r echo=TRUE}
library(ggplot2)
ggplot(samochody_final, aes(x= mileage, y= price_in_pln)) + geom_boxplot(fill = "pink", color = "red") + 
  labs(
    tittle = "Cena samochodu w zależności od przebiegu",
    x = "przebieg",
    y = "Cena samochodu (w PLN)"
  ) +
 theme_minimal()
```

#4.Cena samochodu zależna od pojemności silnika

```{r echo=TRUE}
library(ggplot2)
ggplot(samochody_final, aes(x= engine_capacity, y= price_in_pln)) + geom_boxplot(fill = "pink", color = "red") + 
  labs(
    tittle = "Cena samochodu w zależności od pojemności silnika",
    x = "pojemność silnika",
    y = "Cena samochodu (w PLN)"
  ) +
 theme_minimal()
```


#5.Średnia cena samochodu w województwie
#6.Średnia cena samochodu w zależności od miasta



```{r}

```
