---
title: "Projekt"
author: "Justyna Zmuda"
date: "2024-11-23"
output: html_document
---

```{r setup, include=FALSE}
knitr::opts_chunk$set(echo = TRUE)
```

## Wstęp

Celem niniejszego raportu jest analiza braków danych w zbiorze danych `samochody_new`. Analiza obejmuje liczbę braków danych, procent braków w poszczególnych kolumnach, a także wzorce braków oraz wizualizacje przedstawiające brakujące wartości w danych.

## Instalacja i Wczytanie niezbędnych bibliotek oraz danych

#Wczytanie oraz instalacja bibliotek

```{r}

install.packages("finalfit")
install.packages("mice")
install.packages("naniar")
install.packages("VIM")
install.packages("Amelia")

library(finalfit)
library(mice)
library(naniar)
library(VIM)
library(Amelia)

```

#Wczytanie danych

```{r}
samochody_new <- read.csv("samochody_new.csv", stringsAsFactors = FALSE)
```

##Sprawdzenie czy w danych są braki

###Liczba braków danych w  każdej kolumnie

```{r missing-values-count}
# Liczba braków danych
print("Liczba braków danych w każdej kolumnie:")
colSums(is.na(samochody_new))
```

### Procent braków danych w każdej kolumnie


```{r missing-values-percent}
# Procent braków danych
print("Procent braków danych w każdej kolumnie:")
colMeans(is.na(samochody_new)) * 100
```

##Wzorce braków danych

```{r}
print("Macierz wzorców braków danych:")
md.pattern(samochody_new) 

gg_miss_fct(x = samochody_new, fct = year)

gg_miss_upset(samochody_new)

missmap(samochody_new)
md.pattern(samochody_new)

```







