---
title: "Oferty samochodów"
author: "Justyna Zmuda, Aleksandra Goczyska, Aurelia Sudoł"
date: "2024-11-23"
output: html_document
header-includes:
  - |
    <style>
      h1 { color: #461220; }
      h2 { color: #8c2f39; }
      h3 { color: #b23a48; }
      h4 { color: #fcb9b2; }
    </style>
---

# Wstęp

Celem niniejszego raportu jest zbadanie polskiego rynku samochodów na podstawie danych pochodzących z portalu Otomoto.pl. Zbadano jak na cenę auta wpływa nazwa producenta, rok wyprodukowania samochodu oraz przebieg, a także województwo, w którym zostało wystawione na sprzedaż. Raport wykonano na podstawie analizy cen aut oraz ich wybranych cech. Analiza obejmuje liczbę braków danych, procent braków w poszczególnych kolumnach, a także wzorce braków oraz wizualizacje przedstawiające od czego zależy cena wybranych aut.

# Instalacja i Wczytanie niezbędnych bibliotek oraz danych

## Wczytanie oraz instalacja bibliotek

Krok pierwszy to zainstalowanie bibliotek potrzebnych do prawidłowego wykonania analizy. Między innymi – finalfit do modelowania regresji, mice do imputacji braków danych, qwraps2 do raportów statystycznych oraz ggplo2 do tworzenia wykresów potrzebnych do analizy.

```{r 1, message=FALSE, warning=FALSE, include=FALSE}
library(finalfit)
library(mice)
library(naniar)
library(VIM)
library(Amelia)
library(qwraps2)
library(corrplot)
library(dplyr)
library(ggplot2)
library(dunn.test)

```

## Wczytanie danych

Nasętpnym krokiem jest wczytanie danych, które po wyczyszczeniu będą bazą do przeprowadzenia analizy. Dane zostały wczytane z pliku samochody_new.csv.

```{r 2, message=FALSE, warning=FALSE, include=FALSE}
samochody_new <- read.csv("samochody_new.csv", stringsAsFactors = FALSE)
if (file.exists("samochody_new.csv")) {
  samochody_final <- read.csv("samochody_new.csv")
} else {
  stop("Plik 'samochody_new.csv' nie został znaleziony.")
}
```

## Sprawdzenie czy w danych są braki

### Liczba braków danych w każdej kolumnie

Sprawdzenie czy w kolumnach występują braki danych

```{r missing-values-count, echo=FALSE, message=FALSE, warning=FALSE}
# Liczba braków danych
print("Liczba braków danych w każdej kolumnie:")
colSums(is.na(samochody_new))
```

### Procent braków danych w każdej kolumnie

Kolejnym krokiem w wykryciu braków danych jest obliczenie procentowego udziału braków danych w każdej kolumnie analizowanego pliku.

```{r missing-values-percent, echo=FALSE, message=FALSE, warning=FALSE}
# Procent braków danych
print("Procent braków danych w każdej kolumnie:")
colMeans(is.na(samochody_new)) * 100
```

## Wzorce braków danych

Ważne jest także określenie, identyfikacja oraz klasyfikacja brakujących wartości.

```{r 5, echo=FALSE, message=FALSE, warning=FALSE}
print("Macierz wzorców braków danych:")
md.pattern(samochody_new) 
```

```{r 6, echo=FALSE, message=FALSE, warning=FALSE}
gg_miss_fct(x = samochody_new, fct = year)
```

```{r 7, echo=FALSE, message=FALSE, warning=FALSE}
gg_miss_upset(samochody_new)
```

```{r 8, echo=FALSE, message=FALSE, warning=FALSE}
missmap(samochody_new)
```

```{r 9, echo=FALSE, message=FALSE, warning=FALSE}
md.pattern(samochody_new, plot = FALSE)
```

```{r 10, echo=FALSE, message=FALSE, warning=FALSE}
aggr(samochody_new, col = c("darkred", "pink"), numbers = TRUE, sortVars = TRUE, labels = names(samochody_new), cex.axis = 0.7, gap = 3, ylab = c("Braki danych", "Częstotliwość"))

```

# Czyszczenie danych

## Wczytanie oraz instalacja bibliotek

Instalowanie bibliotek potrzebnych do dalszej analizy między innymi editrules, deducorrect oraz ISLR.

```{r 11, message=FALSE, warning=FALSE, include=FALSE}
library(editrules)
library(deducorrect)
library(ISLR)

```

## Wykrywanie braków danych

Identyfikacja, lokalizacja oraz cena skali braków w danych.

```{r 12, echo=FALSE, message=FALSE, warning=FALSE}

sum(complete.cases(samochody_new))
nrow(samochody_new[complete.cases(samochody_new), ]) / nrow(samochody_new)*100
 

is.special <- function(x){
  if (is.numeric(x)) !is.finite(x) else is.na(x)
}

sapply(samochody_new, is.special)

for (n in colnames(samochody_new)){
  is.na(samochody_new[[n]]) <- is.special(samochody_new[[n]])
}
summary(samochody_new)

```

## Sprawdzanie i naprawa spójności danych

Identyfikacja problemów z niespójnością danych oraz metody naprawy tak aby analiza była rzetelna i wiarygodna.

```{r 13, echo=FALSE, message=FALSE, warning=FALSE}
library(dplyr)

samochody_new_rules <- samochody_new %>%
  filter(nchar(brand) > 2) %>%
  filter(price_in_pln > 0) %>%
  filter(grepl("km", mileage)) %>%
  filter(grepl("^[a-zA-Z]+$", fuel_type)) %>%
  filter(year >= 1995) %>%
  filter(year<= 2024)

print(samochody_new_rules)
View(samochody_new_rules)
```

## Czyszczenie regionów niebędących polskimi województwami

W posidadanych danych znajdują się miasta spoza granic Polski. W naszej analizie chcemy się skupić na danych z polskich województw, więc pozostałe dane zostaną usunięte.

```{r 14, echo=FALSE, message=FALSE, warning=FALSE}
polskie_wojewodztwa <- c(
  "Dolnośląskie", "Kujawsko-Pomorskie", "Lubelskie", 
  "Lubuskie", "Łódzkie", "Małopolskie", "Mazowieckie", 
  "Opolskie", "Podkarpackie", "Podlaskie", "Pomorskie", 
  "Śląskie", "Świętokrzyskie", "Warmińsko-Mazurskie", 
  "Wielkopolskie", "Zachodniopomorskie"
)
if (!"voivodeship" %in% colnames(samochody_new_rules)) {
  stop("Kolumna 'voivodeship' nie istnieje w danych.")
}
samochody_new_rules <- samochody_new_rules[samochody_new_rules$voivodeship %in% polskie_wojewodztwa, ]
print(head(samochody_new_rules))

```

```{r 15, echo=FALSE, message=FALSE, warning=FALSE}
zlamania <- samochody_new %>%
  summarise(
    Regula1 = sum(nchar(brand) <= 2),   
    Regula2 = sum(price_in_pln <= 0), 
    Regula3 = sum(!grepl("km", mileage)),                   
    Regula4 = sum(!grepl("^[a-zA-Z]+$", fuel_type)), 
    Regula5 = sum(year < 1995), 
    Regula6 = sum(year > 2024)
  )
print(zlamania)
```

```{r 16, echo=FALSE, message=FALSE, warning=FALSE}
zlamania_procentowo <- samochody_new %>%
  summarise(
    Regula1 = sum(nchar(brand) <= 2) / n()*100,   
    Regula2 = sum(price_in_pln <= 0) / n()*100, 
    Regula3 = sum(!grepl("km", mileage)) / n()*100,                   
    Regula4 = sum(!grepl("^[a-zA-Z]+$", fuel_type)) / n()*100, 
    Regula5 = sum(year < 1995) / n()*100, 
    Regula6 = sum(year > 2024) / n()*100
  )
print(zlamania_procentowo)
```

# Wartości odstające

## Usuwanie wartości odstających dla wszystkich kolumn numerycznych

Wartości odstające zaburzają rzetelność analizy, więc powinny zostać usunięte.

```{r 17, echo=FALSE, message=FALSE, warning=FALSE}
library(dplyr)
samochody_final <- samochody_new_rules %>%
  rowwise() %>%
  mutate(
    is_outlier = any(across(where(is.numeric), ~ . < quantile(., 0.25, na.rm = TRUE) - 1.5 * IQR(.) |
                               . > quantile(., 0.75, na.rm = TRUE) + 1.5 * IQR(.)))
  ) %>%
  ungroup() %>%
  filter(!is_outlier) %>%
  select(-is_outlier)
```

## Podgląd wynikowego zbioru danych

Sprawdzanie jak wygląda finalny plik z wyczyczonymi danymi i zapisanie ich do osobnego pliku, który będzie użyty w analizie.

```{r 18, echo=FALSE, message=FALSE, warning=FALSE}
print(samochody_final)
write.csv(samochody_final, "samochody_final.csv", row.names = FALSE)
if (file.exists("samochody_final.csv")) {
  samochody_final <- read.csv("samochody_final.csv")
} else {
  stop("Plik 'samochody_final.csv' nie został znaleziony.")
}

```

# Wizualizacja danych

## 1. Cena samochodu zależna od marki

```{r 19, echo=FALSE, message=FALSE, warning=FALSE}
data_top16 <- samochody_final %>%
  arrange(desc(price_in_pln)) %>%
  distinct(brand, .keep_all = TRUE) %>%  
  head(3) 

ggplot(data_top16, aes(x = reorder(brand, price_in_pln), y = price_in_pln)) +
  geom_col(fill = "pink") +  
  labs(
    title = "3 marki z najwyższymi cenami samochodów",
    x = "Marka",
    y = "Cena samochodu (PLN)"
  ) +
  theme_set(theme_minimal()) +
  theme(
    plot.title = element_text(hjust = 0.5, size = 16, face = "bold"), 
    axis.title.x = element_text(size = 14, face = "bold"),
    axis.title.y = element_text(size = 14, face = "bold"), 
    axis.text.x = element_text(angle = 45, hjust = 1), 
  )
```

Wykres zawiera informacje na temat marek samochodów, które posiadają najwyższe ceny. Wśród producentów zauważamy znaczną przewagę wysokości cen Lamborghini nad pozostałymi markami aut. Cena modelu Aventador S wynosi 2 550 000 zł. Kolejną najdroższą marką jest Ferrari, następnie Mercedes-Benz.

```{r 20, echo=FALSE, message=FALSE, warning=FALSE}
data_top3 <- samochody_final[order(samochody_final$price_in_pln), ][1:3, ]

ggplot(data_top3, aes(x = reorder(brand, price_in_pln), y = price_in_pln)) +
  geom_col(fill = "darkred") +  
  labs(
    title = "3 najtańsze marki samochodów",
    x = "Marka",
    y = "Cena samochodu (PLN)"
  ) +
  theme_set(theme_minimal()) +
  theme(
    plot.title = element_text(hjust = 0.5, size = 14, face = "bold"),
    axis.title = element_text(size = 12),
    axis.text.x = element_text(angle = 45, hjust = 1),
    legend.title = element_text(size = 12),
    legend.text = element_text(size = 10)
  )

```

Wykres zawiera informacje na temat marek samochodów, które posiadają najniższe ceny. Wśród producentów zauważamy, iż najtańsze auta należą do Opla. Najniższym dostępnym modelem jest Opel Corsa 1.0 Swing 12 v dostępny w cenie 1 111 zł. Kolejną marką, która posiada nieznacznie wyższe ceny jest Deawoo, natomiast trzecim producentem, który posiada najtańsze dostępne auta jest Nissan.

## 2. Cena samochodu zależna od daty wyprodukowania

```{r 21, echo=FALSE, message=FALSE, warning=FALSE}

library(ggplot2)
library(dplyr)

top_years <- samochody_final %>%
  group_by(year) %>%
  tally() %>%
  arrange(desc(n)) %>%
  head(3)

data_top_years <- samochody_final %>%
  filter(year %in% top_years$year)

ggplot(data_top_years, aes(x = factor(year), y = price_in_pln)) +
  geom_boxplot(fill = "purple", color = "red") + 
  labs(
    title = "Cena samochodu w zależności od roku wyprodukowania",
    x = "Rok wyprodukowania",
    y = "Cena samochodu (w PLN)"
  ) +
  theme_set(theme_minimal())
```

Wykres zawiera dane, które ukazują, w którym roku zostały wyprodukowane najdroższe dostępne auta. Dostrzegamy, iż najwięcej najdroższych aut zostało wyprodukowanych w latach 2017-2019. W roku 2018 dostrzegamy największe wartości odstające- są to najdroższe z dostępnych aut- Lamborghini Aventador S, których cena wynosi 2 550 000 złotych.

## 3. Cena samochodu zależna od przebiegu

```{r 22, echo=FALSE, message=FALSE, warning=FALSE}
library(ggplot2)
ggplot(samochody_final, aes(x= mileage, y= price_in_pln)) + geom_boxplot(fill = "pink", color = "red") + 
  labs(
    tittle = "Cena samochodu w zależności od przebiegu",
    x = "przebieg",
    y = "Cena samochodu (w PLN)"
  ) +
 theme_set(theme_minimal())
```

Większość punktów znajduje się w dolnej części wykresu, co sugeruje, że cena samochodów zazwyczaj mieści się w niższym przedziale, niezależnie od przebiegu. Nie widać wyraźnej korelacji – samochody o różnym przebiegu mogą mieć bardzo różne ceny. Występują pojedyncze punkty znacznie powyżej większości obserwacji – mogą to być luksusowe lub kolekcjonerskie pojazdy, których cena jest bardzo wysoka, niezależnie od przebiegu.

## 4. Cena samochodu zależna od pojemności silnika

```{r 23, echo=FALSE, message=FALSE, warning=FALSE}
library(ggplot2)
ggplot(samochody_final, aes(x= engine_capacity, y= price_in_pln)) + geom_boxplot(fill = "pink", color = "red") + 
  labs(
    tittle = "Cena samochodu w zależności od pojemności silnika",
    x = "pojemność silnika",
    y = "Cena samochodu (w PLN)"
  ) +
 theme_set(theme_minimal())
```

Większość samochodów ma stosunkowo niską cenę, niezależnie od pojemności silnika. Widać duże zagęszczenie punktów w dolnej części wykresu. Brak wyraźnej liniowej zależności między pojemnością silnika a ceną – cena samochodu nie rośnie wprost proporcjonalnie do pojemności silnika. Istnieją pojedyncze punkty w górnej części wykresu, które reprezentują samochody o bardzo wysokiej wartości (np. luksusowe, sportowe lub kolekcjonerskie auta). Widać, że droższe samochody częściej mają większą pojemność silnika, ale nie jest to regułą. Istnieją też samochody o dużej pojemności, które nie są szczególnie drogie, co może wskazywać na starsze modele lub mniej prestiżowe marki.

## 5. Średnia cena samochodu w województwie

```{r 24, echo=FALSE, message=FALSE, warning=FALSE}
library(ggplot2)

ggplot(samochody_final, aes(x = voivodeship, y = price_in_pln, group = voivodeship)) +
  geom_line(linewidth = 1, color = "pink") +  
  geom_point(size = 2, color = "red") +    
  labs(
    title = "Zmiany cen samochodów w zależności od województw",
    x = "Województwo",
    y = "Cena samochodu (PLN)"
  ) +
  theme_set(theme_minimal()) +
  theme(
    plot.title = element_text(hjust = 0.5, size = 14, face = "bold"),
    axis.title = element_text(size = 12),
    legend.position = "none"  
  )
```

Wykres pokazuje rozpiętość cen samochodów w różnych województwach w Polsce. Można zauważyć, że województwa o bardziej rozwiniętym rynku samochodowym, takie jak Mazowieckie, Małopolskie, i Śląskie, charakteryzują się najwyższymi cenami.Województwa takie jak Lubuskie, Podlaskie, i Świętokrzyskie mają znacznie niższe ceny samochodów, co może wynikać z mniejszego popytu lub braku dostępu do luksusowych modeli. Wysokość słupków wskazuje na różnorodność cen w każdym województwie. Przykładowo, Mazowieckie i Małopolskie mają większe rozpiętości cen, co może wynikać z większego rynku oraz dostępności zarówno tanich, jak i drogich modeli.

## 6. 15 miast z najwyższymi cenami samochodów

```{r 25, echo=FALSE, message=FALSE, warning=FALSE}
data_top15 <- samochody_final[order(-samochody_final$price_in_pln), ][1:15, ]
ggplot(data_top15, aes(x = reorder(city, price_in_pln), y = price_in_pln)) +
  geom_col(fill = "pink") +  
  labs(
    title = "15 miast z najwyższymi cenami samochodów",
    x = "Miasto",
    y = "Cena samochodu (PLN)"
  ) +
  theme_set(theme_minimal()) +
  theme(
    plot.title = element_text(hjust = 0.5, size = 14, face = "bold"),
    axis.title = element_text(size = 12),
    axis.text.x = element_text(angle = 45, hjust = 1),
    legend.title = element_text(size = 12),
    legend.text = element_text(size = 10)
  )
```

Wśród miast przedstawionych na wykresie, Warszawa wyróżnia się jako miasto z najwyższą średnią ceną samochodów. Może to być związane z wyższą siłą nabywczą mieszkańców stolicy oraz większym zapotrzebowaniem na pojazdy luksusowe.Miasta takie jak Katowice i Poznań mają również wysokie ceny samochodów, co wskazuje na dużą liczbę transakcji w pojazdów. Lubartów oraz Wschowa znajdują się w dolnej części wykresu, co sugeruje, że ceny samochodów w tych miastach są niższe w porównaniu do pozostałych.

## 7. Rodzaje paliwa w polskich województwach

```{r 26, echo=FALSE, message=FALSE, warning=FALSE}
library(ggplot2)
library(dplyr)
fuel_data <- samochody_final %>%
  count(voivodeship, fuel_type)
fuel_colors <- c(
  "Benzyna" = "pink",      
  "Diesel" = "red",        
  "Hybryda" = "purple",   
  "Elektryczny" = "maroon" 
)

ggplot(fuel_data, aes(x = voivodeship, y = n, fill = fuel_type)) +
  geom_bar(stat = "identity", position = "dodge") +
  scale_fill_manual(values = fuel_colors) + 
  labs(
    title = "Rodzaje paliwa w województwach",
    x = "Województwo",
    y = "Liczba pojazdów",
    fill = "Rodzaj paliwa"
  ) +
  theme_set(theme_minimal()) +
  theme(
    plot.title = element_text(hjust = 0.5, size = 14, face = "bold"),
    axis.text.x = element_text(angle = 45, hjust = 1),
    axis.title = element_text(size = 12),
    legend.title = element_text(size = 12),
    legend.text = element_text(size = 10)
  )

```

Z wykresu można wyczytać, że benzyna i diesel są najpopularniejszymi rodzajami paliwa w Polsce, a ich dominacja jest wyraźna w każdym województwie. Liczba pojazdów hybrydowych i elektrycznych jest niewielka, ale zauważalna w województwach bogatszych.

# Statystyki opisowe

Stworzenie kolorowej tabeli ze statystykami opisowymi.

```{r 27, echo=FALSE, message=FALSE, warning=FALSE}
library(gtsummary)
library(gt)
samochody_final %>%
  select(price_in_pln,brand) %>%
  tbl_summary(
    by=brand,
    type = all_continuous() ~ "continuous2",
    statistic = all_continuous() ~ c(
      "{N_nonmiss}","{mean}","{sd}",
      "{median} ({p25}, {p75})",
      "{min}, {max}"),
    missing = "no",
    label = price_in_pln ~ "Cena") %>%
  modify_header(label ~ "Zmienna") %>%
  modify_caption("Tabela 1. Zmiana cen według marki") %>%
  bold_labels() %>% 
  add_p(pvalue_fun = ~ style_pvalue(.x, digits = 2))%>%
  as_gt() %>%
  tab_style(
    style = list(
      cell_fill(color = "pink")
    ),
    locations = cells_body()
  ) %>%
  tab_style(
    style = list(
      cell_fill(color = "darkred"),
      cell_text(weight = "bold", color = "white")
    ),
    locations = cells_column_labels()
  )
```

```{r 28, echo=FALSE, message=FALSE, warning=FALSE}
library(gtsummary)
samochody_new_rules %>%
  select(price_in_pln,year) %>%
  tbl_summary(
    by=year,
    type = all_continuous() ~ "continuous2",
    statistic = all_continuous() ~ c(
      "{N_nonmiss}","{mean}","{sd}",
      "{median} ({p25}, {p75})",
      "{min}, {max}"),
    missing = "no",
    label = price_in_pln ~ "Cena") %>%
  modify_header(label ~ "Zmienna") %>%
  modify_caption("Tabela 1. Rozkład cen według roku produkcji") %>%
  bold_labels() %>% 
  add_p(pvalue_fun = ~ style_pvalue(.x, digits = 2)) %>%
as_gt() %>%
tab_style(
    style = list(
      cell_fill(color = "pink")
    ),
    locations = cells_body()
  ) %>%
  tab_style(
    style = list(
      cell_fill(color = "darkred"),
      cell_text(weight = "bold", color = "white")
    ),
    locations = cells_column_labels()
  )
```

## 1. Hipoteza 1 -\> marka nie ma wpływu na cenę.

H0: Średnie (lub mediany) cen samochodów są takie same dla wszystkich marek. Marka nie ma wpływu na cenę auta. H1: Przynajmniej jedna marka ma inną medianę ceny niż pozostałe. Marka wpływa na cenę auta. α = 0,05

```{r 30, echo=FALSE, message=FALSE, warning=FALSE}

library(nortest)
ad_test <- ad.test(samochody_new_rules$price_in_pln)
print(ad_test)

```

```{r 31, echo=FALSE, message=FALSE, warning=FALSE}
library(dunn.test)
dunn_test <- dunn.test(samochody_new_rules$price_in_pln, samochody_new_rules$brand, method = "bonferroni")
print(dunn_test)

```

```{r 32, echo=FALSE, message=FALSE, warning=FALSE}
library(ggplot2)

ggplot(samochody_new_rules, aes(x = reorder(brand, price_in_pln, median), y = price_in_pln)) +
  geom_boxplot(fill = "pink", color = "darkred", alpha = 0.7) +  
  coord_flip() +
  ggtitle("Rozkład cen samochodów dla różnych marek") +
  xlab("Marka") + 
  ylab("Cena w PLN") +
  theme_set(theme_minimal()) +
  theme(
    plot.title = element_text(hjust = 0.5, size = 16, face = "bold", color = "darkred"),
    axis.title.x = element_text(size = 14, face = "bold", color = "pink"), 
    axis.title.y = element_text(size = 14, face = "bold", color = "pink"), 
    axis.text = element_text(size = 12, color = "darkred") # 
  )
```

## 2. Hipoteza 2 -\> Rok wyprodukwoania auta nie ma wpływu na cenę.

H0: Średnie (lub mediany) cen samochodów są takie same dla wszystkich lat wyprodukowania. Rok wyprodukowania nie ma wpływu na cenę auta. H1: Przynajmniej jeden rok wyprodukowania ma inną medianę ceny niż pozostałe. Rok wyprodukowania wpływa na cenę auta. α = 0,05

```{r 33, echo=FALSE, message=FALSE, warning=FALSE}
library(dunn.test)
dunn_test <- dunn.test(samochody_new_rules$price_in_pln, samochody_new_rules$year, method = "bonferroni")
print(dunn_test)

```

```{r 34, echo=FALSE, message=FALSE, warning=FALSE}
library(ggplot2)
ggplot(samochody_new_rules, aes(x = reorder(year, price_in_pln, median), y = price_in_pln)) +
  geom_boxplot(fill = "pink", color = "darkred", alpha = 0.7) +  
  coord_flip() +
  ggtitle("Rozkład cen samochodów według lat produkcji") +
  xlab("Rok wyprodukowania") + 
  ylab("Cena w PLN") +
  theme_set(theme_minimal()) +
  theme(
    plot.title = element_text(hjust = 0.5, size = 16, face = "bold", color = "darkred"), 
    axis.title.x = element_text(size = 14, face = "bold", color = "pink"), 
    axis.title.y = element_text(size = 14, face = "bold", color = "pink"), 
    axis.text = element_text(size = 12, color = "darkred") 
  )
```

# Podsumowanie wniosków.

Najistotniejszy wpływ na cenę samochodu ma nazwa producenta- marka. Zgodnie z wykresem ukazanym w punkcie Statystyki opisowe- hipoteza 1, dostrzegamy, iż ceny aut marek takich jak Lamborghini, Ferrari czy Aston Martin sięgają powyżej 2 milionów złotych. Rozkłąd cen tych producentów jest szeroki, co sugeruje dużą zmienność w oferowanych modelach. Samochody klasy premium, takie jak Porshe, Land Rover, Mercedes- Benz, BMW i Maserati również charakteryzują się wysokimi cenami swoich samochodów, ale sięgają one średnio w granicy około 1 do 2 milionów złotych. Kolejno dostrzegamy marki popularne, do których należy Toyota, Volkswagen, Hyundai, Mazda czy Kia. Mają one ceny skoncentrowane w niższych przedziałach cenowych, średnio poniżej 1 miliona złotych, do około 300 tysięcy złotych. Poniżej ceny 300 tysięcy złotych zauważamy takie marki jak Daewoo, Citroen, Smart, które należą do grupy najtańszych aut z całego zbioru. Na wykresach hipotez 2 i 3 nie dostrzegamy aż tak wyraźnych różnic między przedziałami, jak w wykresie hipotezy 1. Na rozkład cen aut w zależności od przebiegu czy roku wyprodukowania nie jest tak jednoznaczny, jak wykres rozkładu cen ze względu na markę auta. Rozkład cen dla każdej marki ukazuje występowanie pojedyńczych bardzo drogich modeli aut, których jest niewiele, w porównaniu do aut niskobudżetowych. Zgodnie z wynikami wykresów hipotez, cena auta jest zależna od roku wyprodukowania i przebiegu, natomiast najistotniejszy wpływ na cenę auta ma jego nazwa producenta, czyli marka.
